【裁判字號】    92,上訴,2080
【裁判日期】    920731
【裁判案由】    恐嚇等
【裁判全文】
臺灣高等法院刑事判決                         九十二年度上訴字第二０八０號
    上  訴  人  臺灣士林地方法院檢察署檢察官
    上  訴  人
    即  被  告  乙○○
右上訴人因被告恐嚇等案件，不服臺灣士林地方法院九十二年度訴字第七０號，中華
民國九十二年五月一日第一審判決（起訴案號：臺灣士林地方法院檢察署九十一年度
偵字第一二一三九號），提起上訴，本院判決如左：
    主  文
上訴駁回。
    事  實
一、乙○○為計程車司機，於民國（下同）九十一年九月十四日凌晨在台北市市○○
    道搭載乘客丙○○及甲○○至台北縣汐止市○○街口，丙○○下車時，疏未將其
    所有內裝有其向大眾電信股份有限公司（下稱大眾電信公司）承租之門號000
    0000000號之ＳＡＮＹＯ  ＰＨＳ行動電話一支、
    紅色置物袋帶下車，乙○○發現後，竟基於意圖為自己之不法利益之同一接續犯
    意，先後於附表所示之發話時間，在台北縣永和市、台北市○○區○○路、台北
    市松山區、台北縣汐止市等地，以丙○○向大眾電信公司承租之前揭行動電話門
    號撥打如附表受話號碼欄所示之電話，而盜用丙○○之上開行動電話，以無線方
    式盜用丙○○登錄於大眾電信公司交換機資料庫之行動電話門號，通信共計十通
    ，七百六十二秒，共獲得免付電話費新台幣（下同）六十四元之財產上不法利益
    （詳細之受話號碼、發話時間、通話秒數、通話金額詳如附表所示）。嗣因丙○
    ○虛以願給付乙○○三千元，資為其返還上開遺失在乙○○計程車上之物之報酬
    ，與乙○○約於九十一年九月十四日中午十二時三十分在台北縣汐止市○○路、
    福德二路口麥當勞速食餐廳碰面，丙○○並於乙○○依約前往時報警當場查獲，
    並扣得其遺失之行動電話等物。
二、案經被害人丙○○訴由台北縣政府警察局汐止分局報告台灣士林地方法院檢察署
    檢察官偵查起訴。
    理  由
一、右揭事實，迭據被告乙○○於偵查中、原審法院及本院審理時供承在卷，核與告
    訴人丙○○於警訊及偵查中及原審法院及本院審理時所述相符，並有大眾電信公
    司門號0000000000行動電話之通聯紀錄、通信明細、贓物認領保管單
    等在卷可稽，足徵被告之自白與事實相符，堪予採信，是本件事證明確，被告之
    違反盜用電信設備通信之犯行堪以認定。本件事證明確，應依法論科。
二、核被告乙○○所為，係犯電信法第五十六條第一項盜用電信設備通信罪。被告於
    發現告訴人丙○○前開行動電話疏未取走，即於同日早上九時十五分五十五秒起
    至同日中午十二時零三分三十二秒以該門號撥打十通電話，顯係為同一盜用告訴
    人丙○○電信設備通信之目的所為之數侵害行為，而此數行為或於同時同地或密
    切接近之時地實施，侵害同一法益，致各行為之獨立性極為薄弱，依一般社會觀
    念，在時間差距上，難以強行區分。在刑法評價上，以視為數個舉動之接續施行
    ，合為包括之一行為予以評價，較為合理，故應屬接續犯，僅論以一罪（參照最
    高法院八十六年台上字第三二九五號判例意旨）。公訴人認被告以丙○○向大眾
    電信公司承租之門號撥打上開電話之所為，係基於概括犯意反覆為之，應論連續
    犯，並依連續犯之規定加重其刑，容有誤會，應予更正。
三、原審認被告乙○○罪證明確，適用電信法第五十六條第一項，刑法第十一條前段
    、第四十一條第一項，罰金罰鍰提高標準條例第二條，並審酌被告犯罪之動機、
    目的、手段、盜打行動電話所得之不法利益、被害人所受之損害及被告犯後坦承
    犯行等一切情狀，量處有期徒刑三月，並諭知易科罰金之折算標準，以資懲儆。
    並說明公訴意旨另略以：(一)被告盜用丙○○之上開行動電話通信除前述之十通外
    ，另盜打一通，此部分亦涉犯電信法第五十六條第一項盜用電信設備通信罪嫌。
    (二)被告乙○○於發現丙○○遺留內有前開行動電話、
    張、信用卡二張之紅色置物袋後，竟意圖為自己不法之所有，而侵占入己（此部
    分為蒞庭檢察官於蒞庭時擴充犯罪事實）。另被告於丙○○致電要求其返還上開
    遺失物時，竟基於意圖為自己不法之所有，恐嚇丙○○支付三千元至六千元不等
    之款項，致丙○○心生畏懼，同意給付，在丙○○於九十一年九月十四日中午十
    二時三十分在台北縣汐止市○○路、福德二路口麥當勞速食餐廳欲交付三千元予
    被告時，幸經據丙○○報案而前來之警員逮捕被告，而未遂，因認被告另涉刑法
    第三百三十七條侵占遺失物罪及第三百四十六條第三項、第一項之恐嚇取財未遂
    罪嫌。訊據被告堅決否認上開犯行，辯稱：伊無侵占丙○○上開遺失物之意，另
    並未恐嚇丙○○，僅係其自住處送丙○○遺失之物至汐止市予丙○○，希望丙○
    ○給點運費等語，經查：(一)按電信法第五十六條第一項盜用電信設備通信罪，以
    行為人意圖為自己不法之利益，盜用或盜接他人電信設備通信為要件，如無意圖
    為自己不法之利益，即與該罪構成要件不符。又按刑法第三百三十七條侵占遺失
    物罪，以行為人意圖為自己或第三人不法之所有為要件，若無此意圖，即與該罪
    之構成要件不侔。另按刑法第三百四十六條之恐嚇取財罪，需行為人以將來之惡
    害通知，使被通知人心生畏怖，而決定交付財物或利益為要件，若未以將來之惡
    害通知，即與難以該罪相繩。(二)查被告雖使用丙○○之上開行動電話撥打如附表
    二所示之00000000號電話，然該電話為丙○○家中之電話，被告撥打丙
    ○○家中電話，係與丙○○商議返還行動電話等物之細節等情，業據丙○○陳明
    ，是被告雖以丙○○承租之上開行動電話撥打附表二所示之電話，然被告撥打上
    開電話時，難認其有意圖為自己不法利益之犯意，此部分尚難認為構成電信法第
    五十六條第一項盜用電信設備通信罪。而依卷內丙○○之指述、大眾電信公司門
    號0000000000行動電話之通聯紀錄、通信明細等證據顯示，被告盜打
    丙○○上開行動電話僅如附表一所示之十通電話，公訴人認另有一通，惟卷內並
    無證據可證，此部分自屬不能證明。(三)查據丙○○於原審法院審理時結證稱：「
    （問：何時坐被告的車？）答：九十一年九月十四日半夜，由市○○道坐到汐止
    康寧街，我與我朋友甲○○一坐」、「（問：之後發生何事？）答：我東西掉在
    車上，我睡覺起來才發現，我就打自己的手機，有一個男生接的聲音像剛睡醒，
    我告訴他我東西掉在他的車上，我是否可以去找你拿回來，他說他現在沒有要出
    去，等下午他到台北市跑車時再跟他約，約十點多我接到他的電話，他說是他撿
    到我的東西，但他不是計程車司機，他說他是後來包那台計程車下宜蘭的乘客，
    他說如果要還我東西，必須特地來台北，往來都是包計程車，所以要我付他來回
    的計程車錢，我問多少錢，他說一趟要三千元，那來回要六千元，我說那不用了
    ，我請我朋友開車去宜蘭找你拿，我問了地址，他也有說，現在後忘了他當時說
    的地址，我掛上電話後我很氣，後來我想到ＰＨＳ在宜蘭無法收訊，我想他一定
    是騙人的，之後我就再打電話過去，說根本人不在宜蘭，也不是乘客，我問他到
    底要不要還東西，他說話的意思就是要我付一點錢才要還我手機，之後我就打電
    話報警，這中間他又一直打電話進來，我又問他到底要多少錢才要還我手機，他
    說你覺得呢，我說你開價，他就說三千，之後我就到了麥當勞餐廳」、「（問：
    他有無說你如不付錢如何處理？）答：我不太記得他確切的用語，但是意思是如
    果我不給一點好處，為何要還我東西。加上講話癲三倒四，一下宜蘭，一下說是
    乘客，一下又說捷運站，一下又要約我出去」、「（問：被告跟你要三千元的口
    氣很兇，他講話讓我感到噁心、怪異」等語，堪認被告於丙○○要求返還遺失物
    時，雖有刁難，然並無不返還之意，參以被告後持前開丙○○遺失之物至台北縣
    汐止市○○路、福德二路口麥當勞速食餐廳欲返還丙○○，堪信被告應無將丙○
    ○前開遺失物侵占據為己有之意。又被告於與丙○○索討返還遺失物報酬時，並
    未有何以將來之惡害通知丙○○之用語，縱丙○○恐不付錢，被告即不還其遺失
    物，並持其資料為非作歹，亦為丙○○主觀上之想法，並非被告之行為所致。(四)
    此外，並無其他積極證據證明被告有侵占丙○○遺失之行動電話等物之不法意圖
    ，亦無證據證明被告於向丙○○索討返還遺失物報酬時，有恐嚇之行為，核被告
    所為，與刑法第三百三十七條侵占遺失物罪及第三百四十六條之恐嚇取財罪之要
    件不侔。(五)上開部分，原均應為無罪之諭知，然因蒞庭檢察官認此與已起訴且經
    本件論罪科刑之前開電信法第五十六條第一項盜用電信設備通信罪之犯罪事實間
    ，或有連續犯（公訴意旨另認(一)部分），或有牽連犯（公訴意旨另認(二)(三)部分）
    裁判上一罪之關係，而均不另為無罪之諭知。認事用法，核無不合，量刑亦屬適
    當，檢察官上訴意旨認被告應有侵占遺失物及恐嚇取財犯行，並認原判決量刑過
    輕，為無理由，應予駁回。
據上論斷，應依刑事訴訟法第三百六十八條，判決如主文。
本案經檢察官劉斐玲到庭執行職務。
中    華    民    國    九十二    年       七       月       三十一     日
                              臺灣高等法院刑事第十五庭
                                  審判長法  官  房 阿 生
                                        法  官  蔡 光 治
                                        法  官  雷 元 結
右正本證明與原本無異。
如不服本判決，應於收受送達後十日內向本院提出上訴書狀，其未述上訴之理由者
並得於提起上訴後十日內向本院補提理由書（均須按他造當事人之人數附繕本）。
                                        書記官  黃  德  煌
中    華    民    國    九十二    年       七       月       三十一     日
附錄：本判決論罪科刑法條全文
電信法第五十六條第一項：
意圖為自己或第三人不法之利益，以有線、無線或其他電磁方式，盜接或盜用他人電
信設備通信者，處五年以下有期徒刑，得併科新台幣一百五十萬元以下罰金。


司法院資訊處製作；財團法人民間司法改革基金會備份。
